【裁判字號】    98,交聲更,64
【裁判日期】    980428
【裁判案由】    違反道路交通管理處罰條例聲明異議
【裁判全文】
臺灣臺北地方法院交通事件裁定        98年度交聲更字第64號
原處分機關  臺北市交通事件裁決所
受處分人    甲○○
上列異議人即受處分人因違反道路交通管理處罰條例案件，對於
臺北市交通事件裁決所於民國九十七年十一月二十七日以北市裁
罰字第裁二二－Ａ００ＹＭＪ六六三號違反道路交通管理事件裁
決書所為之處分，聲明異議，經本院裁定後，異議人不服提起抗
告，嗣經臺灣高等法院裁定撤銷發回（九十八年度交抗字第一五
二號），本院裁定如下：
    主  文
異議駁回。
    理  由
一、按行人穿越道指在道路上以標線劃設，供行人穿越道路之地
    方，道路交通管理處罰條例第三條第四款定有明文。復按汽
    車行經行人穿越道，遇有行人穿越時，無論有無交通指揮人
    員指揮或號誌指示，均應暫停讓行人先行通過，道路交通安
    全規則第一百零三條第二項亦有明文。再按汽車駕駛人，駕
    駛汽車行經行人穿越道有行人穿越時，不暫停讓行人先行通
    過者，處新臺幣（下同）一千二百元以上三千六百元以下罰
    鍰，道路交通管理處罰條例第四十四條第二項同有明定。又
    按道路交通管理處罰條例所稱之「車輛」，係指在道路上以
    原動機行駛之汽車（包括機器腳踏車）或以人力、獸力行駛
    之車輛，道路交通管理處罰條例第三條第八款定有明文。
二、本件異議人即受處分人甲○○騎乘車牌號碼ＢＨＶ－四六六
    號重型機車，於民國九十七年十一月四日上午八時四十六分
    許，行經臺北市○○路與永吉路口時，因行經行人穿越道有
    行人通行時，不暫停讓行人先行通過，而經臺北市政府警察
    局交通大隊信義分隊員警張國文當場舉發，並開立臺北市政
    府警察局掌電字第Ａ００ＹＭＪ六六三號違反道路交通管理
    事件通知單，嗣異議人表示不服，經原處分機關認異議人陳
    述為無理由，於九十七年十一月二十七日依道路交通管理處
    罰條例第四十四條第二項及違反道路交通管理事件統一裁罰
    基準及處理細則等規定，逕行裁處異議人罰鍰一千二百元，
    惟異議人不服，於同日向本院聲明異議，經本院於九十七年
    十二月二十五日以九十七年度交聲字第三一九一號裁定駁回
    後，異議人不服提起抗告，經臺灣高等法院認其抗告有理由
    ，而於九十八年二月二十七日以九十八年度交抗字第一五二
    號撤銷原裁定，發回本院更審，此有上開違反道路交通管理
    事件通知單、裁決書、臺北市政府警察局信義分局函、受理
    民眾交通違規陳述單、本院九十七年度交聲字第三一九一號
    裁定及臺灣高等法院九十八年度交抗字第一五二號裁定各一
    件在卷可稽。
三、異議人聲明異議意旨略以：伊於當日騎乘機車搭載母親乙○
    ○行經該路口時，在行人穿越道前值勤之員警張國文雖有作
    出攔停動作，惟當時該路口事實上並無行人通行，且路旁人
    行道上另有一名員警站立，使伊誤認員警張國文欲對伊臨檢
    ，才通過行人穿越道後停靠路旁準備受檢，竟遭員警開單告
    發，甚為冤枉云云。
四、經查：
  (一)按道路交通管理處罰條例第八十九條前段設有「法院受理有
    關交通事件，準用刑事訴訟法之規定。」之特別規定，屬行
    政秩序罰之交通違規裁罰事件關於證據部分，固應適用刑事
    訴訟法證據法則之相關規定，惟所謂「準用」與「適用」有
    別，適用係完全依其規定而適用之謂，準用則衹就某事項所
    定之法規，於性質不相牴觸之範圍內，適用於其他事項之謂
    ，即準用有其自然之限度（最高法院四十一年臺非字第四十
    七號判例意旨參照），是以刑事訴訟法就犯罪證據有關之規
    定中，與屬行政秩序罰之交通違規裁罰本旨不合之部分，自
    不在準用之列（臺灣高等法院著有九十六年度交抗字第六三
    一號裁定意旨參照）。據此，倘受處分人遭受舉發之交通違
    規事實，僅有舉發違反道路交通管理事件通知單及裁決書等
    書面資料可參，且上載情節顯有違背論理法則、經驗法則，
    乃至與認定事實不符（刑事訴訟法第一百五十五條第一項參
    照）等情，自不得遽認受處分人確有交通違規之事實，否則
    不啻自我貶損法院事後審查舉發交通違規處分之制度功能，
    猶有甚者，勢將降低交通主管機關提升取締交通違規技術及
    添購科技採證設備之誘因，終將侵蝕人民對於法秩序、乃至
    司法制度之信賴。反之，設若舉發員警到庭結證違規情節屬
    實，且提出支持舉發違規可憑信性之相關佐證，又查無設詞
    構陷或舉發錯誤之事證，自堪據以認定違規情節應屬事實。
    倘完全忽略交通違規事件之行政性質，亦不分執勤人員發現
    違規事實時之客觀情狀，一律採取刑事訴訟法上嚴格證明之
    標對待所有交通違規事件（如臺灣高等法院九十六年度抗字
    第二九六號裁定引用最高法院七十六年度臺上字第四十九號
    判例），不僅嚴重浪費司法資源，更將致交通違規事實之取
    締工作窒礙難行，造成執勤效果不彰之民怨。
  (二)查證人即本件舉發員警張國文到庭結證稱：「（為何開立這
    張罰單？）當天九十七年十一月四日我跟同事陳姿樺一起在
    永吉路與松隆路口執勤交通勤務，陳姿樺才調到我們分局分
    隊沒有幾天，是一個新生，我因為我在教導陳姿樺如何擋車
    之動作，使行人可以通過行人穿越道，剛開始我作過一次給
    陳姿樺看，要陳姿樺下來重複我的動作，因為陳姿樺有一點
    生疏害怕，我就請陳姿樺靠到右側之紅磚人行道上，我再重
    複擋車之動作給陳姿樺看，當時異議人騎車過來，我很明確
    阻擋，但是異議人不理會還是穿越，我就打手勢給陳姿樺看
    ，請他把這部機車攔下，然後才舉發他違規」、「（當時你
    為何要阻擋異議人機車通過？）因為行人是從我們面對之左
    方通過穿越行人穿越道，我們在擋車，因為行人已經走到分
    向島後，我們必須要把車輛完全擋住才讓行人通過，就我在
    擋車的時候，異議人就過來，如果前面有行人異議人就會撞
    到行人」、「（當時行人穿越道上是否有行人？）當時行人
    已經穿越分向島，我必須將車輛攔阻，才讓行人通行，當時
    行人確實在分向島那邊，已經過了分向島，行人已經走到我
    面對之車道之第一個車道內，異議人直接過來沒有停車也沒
    有煞車，我才請陳姿樺把異議人攔住，告訴他違規理由再舉
    發他」、「（異議人在轉彎前，是否有臨時停車還是直接轉
    彎？）我的手勢明顯是要異議人停止的，並非要他靠邊停車
    ，異議人就直接過去，並沒有暫停，才請陳姿樺把他攔下」
    等語（見本院卷第二七、二八頁），並提出現場照片四張附
    卷供參。另證人即當日偕同執勤之員警陳姿樺亦結證稱：「
    （你為何站在紅磚道上？）因為當時張國文學長已經在行人
    穿越道上攔停，而我站在紅磚道上，看見張國文手平舉拿指
    揮棒攔停，但是行為人不停車，我才攔住他」、「張國文當
    時為何在行人穿越道上攔停異議人？）當時是交通整理勤務
    ，如果有行人從行人穿越道上過來，我們會先讓車子停下，
    然後讓行人優先通行，當時行人已經過了分隔島一點點」等
    語（見本院卷第二八頁背面、第二九頁），顯見證人張國文
    及陳姿樺均結證稱當時行人穿越道上已有行人通行，異議人
    辯稱行人穿越道上當時並無行人通行云云，不可採信。且異
    議人亦不否認其於前揭時地確實有看見站在路口正中間之張
    國文平舉指揮棒，另證人乙○○於本院審理中亦結證稱：「
    （當時張國文執行之姿勢？）手平舉拿指揮棒」（見本院卷
    第三０頁），參諸證人陳姿樺於本院審理中結證稱：「（攔
    停的手勢如何？）手平舉」、「（攔車的手勢？）一手平舉
    ，一手招手，招手是要他行進之方向」等語（見本院卷第二
    九頁），而異議人係領有合法駕駛執照之人，應有相當駕駛
    知識及經驗，其見張國文站立在行人穿越道前，僅以手持指
    揮棒平舉，並未輔以手勢招手示意靠停，應可知悉當時員警
    並非欲執行臨檢，而僅係要求駕駛人暫時停止行進，並待其
    指示繼續行駛，異議人辯稱誤以為員警係要其停車受檢云云
    ，亦非可採。雖本件舉發現場已無監視器錄影畫面可供調閱
    ，此經證人張國文證述在卷，但衡諸證人張國文、陳姿樺與
    異議人素不相識，諒無設詞誣攀之理，而異議人就員警之舉
    發是否有誤部分，並未能提出足夠之相關證據以供調查，本
    院經查亦無任何證據足資證明本件舉發內容，有何捏造事實
    違法取締之情事，則執勤員警本其維護交通秩序、安全職責
    所為之舉發，自應受到合法、正確之推定，足認異議人當時
    確有騎乘機車行經行人穿越道有行人穿越時，不暫停讓行人
    先行通過之違規行為，異議人前揭所辯，洵非可採。
五、綜上所述，本件異議人確有於前揭時地騎乘機車行經行人穿
    越道有行人穿越時，不暫停讓行人先行通過之違規行為，原
    處分機關依道路交通管理處罰條例第四十四條第二項規定，
    違反道路交通管理事件統一裁罰基準及處理細則第四十三條
    、第四十四條、第六十七條等規定，逕行裁處受處分人罰鍰
    一千二百元，核無違誤。是本件受處分人之異議為無理由，
    應予駁回。
據上論斷，應依道路交通案件處理辦法第十九條，裁定如主文。
中    華    民    國    98    年    4  月    28       日
                  交通法庭法  官  郭顏毓
以上正本證明與原本無異。
如不服本裁定應於送達後五日內向本院提出抗告狀。
                          書記官  潘文賢
中    華    民    國    98    年    4     月    29    日


司法院資訊處製作；財團法人民間司法改革基金會備份。
